【裁判字號】    98,台上,2915
【裁判日期】    980527
【裁判案由】    妨害自由等罪
【裁判全文】
最高法院刑事判決            九十八年度台上字第二九一五號
上  訴  人  甲○○
上列上訴人因妨害自由等罪案件，不服台灣高等法院中華民國九
十八年三月十二日第二審判決（九十七年度上訴字第四三三三號
，起訴案號：台灣基隆地方法院檢察署九十五年度偵字第三五八
八號），提起上訴，本院判決如下：
    主  文
上訴駁回。
    理  由
按刑事訴訟法第三百七十七條規定，上訴於第三審法院，非以判
決違背法令為理由，不得為之。是提起第三審上訴，應以原判決
違背法令為理由，係屬法定要件。如果上訴理由書狀並未依據卷
內訴訟資料，具體指摘原判決不適用何種法則或如何適用不當，
或所指摘原判決違法情事，顯與法律規定得為第三審上訴理由之
違法情形，不相適合時，均應認其上訴為違背法律上之程式，予
以駁回。本件原判決撤銷第一審關於甲○○部分之不當判決，改
判論處其共同以其他非法方法，剝奪人之行動自由罪刑。已詳敘
認定犯罪事實之依據及憑以認定之理由，並對上訴人否認犯罪之
辯詞，如何不足採信，均已依據卷內資料，詳予指駁說明，從形
式上觀察，並無任何違背法令之處。而被害人對上訴人等人在基
隆商工附近如何予以攔堵、毆打，再押往基隆百福社區、南榮公
墓、通仁街山上、龍門谷停車場等地尋車之細節，前後指述雖稍
有差異，但其基本事實之陳述，與真實性無礙，原審採為上訴人
不利之證據，所為證據之取捨及判斷，核無不合。又上訴人雖未
全程參與妨害自由犯行，然其既基於自己共同犯罪之意思，在基
隆商工附近參與攔截、毆打被害人，已參與部分犯罪行為，自應
就全部行為所發生之結果，共同負責。縱依電話通聯紀錄所載其
嗣後未隨同其餘被告強押被害人前往基隆百福社區等地尋車，仍
無解於其共同正犯之罪責。原判決論以妨害自由罪之共同正犯，
適用法則，仍無不當。原判決理由說明稍嫌簡略，究於判決本旨
無生影響，仍不得據為上訴第三審之適法理由。又原判決於量刑
時，已具體審酌上訴人犯罪之情節、智識程度、犯罪手段、所生
危害及犯後態度等一切情狀，在法定刑範圍內，科處有期徒刑五
月，減為有期徒刑二月又十五日，已較其他共同正犯量處之刑為
輕，尤難指為違法。上訴意旨，對於原判決究竟如何違背法令，
並未依據卷內資料為具體之指摘，徒執陳詞，就原判決已詳為論
斷及說明之事項，再為事實上之爭辯，並對原審採證認事量刑之
職權行使，任意指摘，難謂已符合首揭法定上訴要件，其上訴違
背法律上之程式，應予駁回。另本件得上訴之非法剝奪他人行動
自由部分，其上訴為不合法，本院由程序上予以駁回，對於傷害
部分自無從適用審判不可分原則，併為實體上審判，此部分既屬
刑事訴訟法第三百七十六條第一款之案件，為不得上訴第三審之
案件，其上訴不合法，應併予駁回。
據上論結，應依刑事訴訟法第三百九十五條前段，判決如主文。
中    華    民    國  九十八  年    五    月  二十七  日
                      最高法院刑事第十庭
                          審判長法官  花  滿  堂
                                法官  黃  正  興
                                法官  陳  東  誥
                                法官  林  錦  芳
                                法官  洪  昌  宏
      本件正本證明與原本無異
                                      書  記  官
中    華    民    國  九十八  年    六    月    二    日
                                                      Ｅ


司法院資訊處製作；財團法人民間司法改革基金會備份。
